【裁判字號】    98,台上,7231
【裁判日期】    981203
【裁判案由】    違反毒品危害防制條例
【裁判全文】
最高法院刑事判決            九十八年度台上字第七二三一號
上  訴  人  乙○○
            丙○○
上 列一 人
選任辯護人  盧  春律師
上  訴  人  丁○○  女民國○○年○○月○○日生
            戊○○  男民國○○年○○月○○日生
共      同
選任辯護人  余枝雄律師
上  訴  人  甲○○  男民國○○年○○月○○日生
選任辯護人  張振興律師
上列上訴人等因違反毒品危害防制條例案件，不服台灣高等法院
中華民國九十八年五月二十七日第二審更審判決（九十七年度上
更(一)字第五七０號，起訴案號：台灣台北地方法院檢察署九十二
年度偵字第一三五四一、一五四一六、一七五一六號），提起上
訴，本院判決如下：
    主  文
上訴駁回。
    理  由
按刑事訴訟法第三百七十七條規定，上訴於第三審法院，非以判
決違背法令為理由，不得為之。是提起第三審上訴，應以原判決
違背法令為理由，係屬法定要件。如果上訴理由書狀並未依據卷
內訴訟資料，具體指摘原判決不適用何種法則或如何適用不當，
或所指摘原判決違法情事，顯與法律規定得為第三審上訴理由之
違法情形，不相適合時，均應認其上訴為違背法律上之程式，予
以駁回。本件原審審理結果，認為(一)、上訴人乙○○意圖營利，
自民國九十二年三月間起至同年五月二十一日止，先後多次向王
戴勝（另案判處罪刑確定）以每顆新台幣（下同）一百二十五元
，購入含有第二級毒品MDMA或MDA 成分之搖頭丸共三千六百顆，
將其中三千四百顆，以每顆一百三十元轉售予丙○○；(二)、上訴
人丙○○、丁○○（丙○○同居女友）、戊○○與陳勝文、蔡資
義（後二人由第一審通緝）等人，共同意圖營利，自九十二年四
月間某日起，有如原判決事實欄一之(二)所載同時販賣由丙○○向
乙○○所販入之搖頭丸，及向綽號阿東之成年男子購入之第三級
毒品Ｋ他命（Ketamine）予黃亦堅及其他不特定之人；(三)、上訴
人甲○○意圖營利，於九十二年六月初，與三名不詳姓名之成年
男子，有如原判決事實欄一之(三)所載以每公斤四十八萬元，共同
販賣第三級毒品Ｋ他命四公斤予亦以營利為目的而共同販入之乙
○○、丙○○（各一公斤、三公斤），並著由蔡資義前往接取如
原判決附表一編號１之毒品Ｋ他命後，由乙○○、丙○○與蔡資
義、陳勝文在桃園縣桃園市○○○路天堂鳥汽車旅館拆裝烘乾時
被警查獲等犯行明確，因而撤銷各該部分第一審不當之判決，於
比較刑法新舊規定後，改判仍論處(一)、乙○○連續販賣第二級毒
品、共同販賣第三級毒品二罪刑（主刑各處有期徒刑八年、五年
六月），(二)、就上述(二)部分依想像競合犯之例，其中丙○○部分
並依毒品危害防制條例第十七條規定減輕其刑後，從一重皆論處
丙○○、丁○○、戊○○共同連續販賣第二級毒品罪刑（主刑分
別處有期徒刑八年二月、八年、七年四月），(三)、論處甲○○共
同販賣第三級毒品罪刑。已詳其調查、取捨證據之結果及憑以
認定各該犯罪事實之心證理由，並就乙○○、丁○○、戊○○、
甲○○等人否認犯行之供詞及其等所辯各語認非可採，予以論述
。乙○○上訴意旨略稱：(一)、其於九十三年二月五日第一審訊問
時已主張警詢陳述係受脅迫而為，復於九十五年七月十七日供稱
受脅迫之情形，原判決既謂其九十二年六月十五日之警詢筆錄不
具證據能力，則該不正之方法已延續至檢察官訊問仍不能自由陳
述，卻又稱同一日之檢察官訊問筆錄得為證據，並採為判斷之依
據，有違證據法則。(二)、證人王載勝在第一審已證述其警詢指證
乙○○是桃園地區毒販、賣藥大盤商，丙○○是乙○○手下兼合
夥人等語，係因受警察誘導；證人丙○○於第一審亦證稱其未與
乙○○共同購買Ｋ他命，被查獲之三公斤Ｋ他命係透過蔡資義向
綽號阿東者所購得等各詞，原判決悉未說明何以不予採納之理由
；又其事實認定丙○○籌資一百四十四萬元交給乙○○，與引用
之通訊監察譯文丙○○稱「大概約一百二十萬吧」及乙○○匯款
一百三十萬元給甲○○均互有不符，有判決理由不備、理由矛盾
之違法等語。丙○○上訴意旨略以：原判決就台灣桃園地方法院
檢察署九十七年度偵字第一五九九一、一五九九二、一五九九三
號等併辦案件，既認無證據證明有販賣毒品行為，自應為無罪判
決，乃竟以檢察官未舉證證明而退回檢察官另行偵辦及未適用修
正毒品危害防制條例第十七條第二項規定減刑，有適用法則不當
之違法等詞。丁○○、戊○○上訴意旨均略稱：丁○○係丙○○
同居人，僅受命於丙○○代為聯絡毒品賣方確認毒品買入數量後
，再由丙○○出面取貨及販賣，丁○○並未出資，僅代為清點數
量及包裝而已；而戊○○亦僅介紹朋友向丙○○購買毒品，並每
月收取區區一萬元；其二人均未參與販毒行為，最多僅能認屬幫
助犯，原判決遽以共同正犯論處，有判決不適用法則之違法等情
。甲○○上訴意旨略以：(一)、原判決既認定乙○○於警詢陳述不
具證據能力，卻又謂無明確事證足以證明其警詢所受之強制已延
伸至其後偵查中之應訊，仍採用乙○○在偵查中之供述，有判決
適法則不當之違法。(二)、其與辯護人在原審法院上訴審已爭執乙
○○使用之0000000000與丙○○之0000000000門號行動電話之通
訊監察譯文無證據能力，原判決仍採為甲○○部分不利之證據，
於法有違。(三)、原判決認定丙○○交付乙○○一百四十四萬元，
由乙○○給付一百四十萬元購毒款項予甲○○，除引用上揭無證
據能力之通訊監察譯文為證外，別無其他證據，且丙○○於譯文
所稱之約一百二十萬元，亦與其在第一審證述之一百十萬元不符
，有證據上理由矛盾之違法。又證人丙○○於第一審已證稱係向
阿東之人購買Ｋ他命，其亦多次否認有販賣之情事，原判決對此
有利之證據未說明何以不採納之理由，有理由欠備之違誤。再原
判決未查明與其共同販賣毒品之其他三位不詳姓名之人係何人，
傳喚說明，即依證人蔡資義之證詞遽為認定係共同正犯，有調查
未盡之違法云云。惟查：(一)、被告之自白，應出於其自由意志之
發動而為任意之供述，禁止以不正之方法取得，始具證據適格。
故其自白與不正之方法間存有因果關聯時，該自白即不具證據能
力，惟如兩者之間並無因果關係，則其自白並不當然予以排除，
於此情形，尤無所謂不正之方法延續至其後應訊時仍不能為任意
供述，致該後之自白仍不得為證據之可言。本件原判決係以乙○
○之警詢錄音帶經第一審勘驗結果，認其警詢筆錄製作過程，雖
有連續錄音，但並非以一問一答、邊繕打筆錄邊詢問之方式製作
，而係由乙○○依照警詢筆錄記載之內容朗讀，因認無法證明係
出於乙○○自由意志所為，而予以排除等旨。茲查乙○○之警詢
筆錄雖因承辦警察之疏失而有上開違法事由，然稽之乙○○於同
一日其後偵查中檢察官訊問時，並未爭執其警詢陳述有何受脅迫
之情事，當日檢察官諭知以五萬元具保免予羈押後，其於九十二
年七月二十三日檢察官第二次訊問時仍然承認部分犯行，迄於九
十三年二月五日第一審訊問時始全盤否認犯罪，但亦均未曾主張
其警詢陳述係受如何之脅迫而為，有各該期日筆錄可參。顯然乙
○○並未因前述未依法定程式製作之警詢筆錄，致其嗣後於檢察
官訊問時有不能為任意性供述之情形發生。乙○○泛詞爭辯其警
詢係受脅迫而為陳述，自無足採信。原判決關於乙○○在偵查中
之陳述如何具有證據能力之論述，雖嫌簡略，且對乙○○上開辯
詞疏未說明，而有微疵，然依上所述，仍無礙於其偵查中之陳述
原本即得為證據之認定，而與判決之本旨不生影響。乙○○與甲
○○僅憑一己之見，執此為指摘，均非適法之第三審上訴理由。
(二)、司法警察機關依通訊保障及監察法規定之法定程序執行監聽
取得之錄音，係以錄音設備之機械作用，保存當時通訊之內容，
其真實性之保障極高，具有一定程度之不可代替性。而司法警察
（官）為調查犯罪情形及蒐集證據之必要，先就監聽中蒐集所得
之通訊者之對話予以翻譯而製作之通訊監察譯文，乃該監聽錄音
內容之顯示，此為學理上所稱之派生證據，屬於文書證據之一種
。惟其並非以物之性質作為證據，而係以文書內容即譯文所陳述
之事實供為證據資料，性質上實與一般供述證據無殊，其證據能
力之有無，應分別依通話內容之如何為衡。如其通話本身即係被
告進行犯罪中構成犯罪事實之部分內容，應屬被告在審判外所為
不利於己之陳述，依自白法則評價其得否為證據，無關乎傳聞法
則之適用。若其通話內容純然涉及有關第三人之犯罪事實者，就
該第三人之案件而言，則屬於被告以外之人在審判外之陳述，依
傳聞法則定其有無證據能力。至於遇有被告或訴訟關係人質疑司
法警察製作之通訊監察譯文之真實性時，法院依刑事訴訟法第一
百六十五條之一第二項之規定勘驗播聽該監聽錄音，必要時並得
傳喚該製作譯文者為說明，則為有關證據調查方法之範疇。本件
原判決所引據之乙○○與丙○○間上揭行動電話於九十二年六月
七日晚上十一時二十二分許，就其二人間如何籌措應支付甲○○
販賣Ｋ他命毒品價金一百餘萬元之通訊監察譯文，就乙○○與丙
○○共同營利販入部分，固屬其二人於審判外之自白，但對甲○
○販賣部分而言，則屬被告以外之人在審判外之陳述。按第二審
為事實覆審，甲○○及其辯護人固於上訴審時一度爭執該譯文之
證據能力，但其等於原審更審時既均對該譯文之真正一致表示無
意見等語，有審判筆錄可稽。而上開通訊監察書復係依行為時之
通訊保障及監察法規定由檢察官核發，並不違法。則原判決理由
壹之三，認其有證據能力之說明雖嫌籠統不夠具體，而有微疵，
但仍於結果並無影響，自不容甲○○再事爭辯而執為上訴第三審
之適法理由。(三)、檢察官移送併案審理之他部事實既與本案有罪
部分不生裁判上一罪之關係，且檢察官以行政公函所為之移送併
案，並不生起訴之效力，法院自不得就未經起訴之案件為審判，
亦即不須在理由項下說明，祇要在行政上將該部分退還檢察官處
理即可。此與檢察官以裁判上一罪之案件起訴，法院審理結果認
其中有一部分不能證明被告犯罪，僅在判決理由項下說明，不另
為無罪之諭知者有所不同。原審既認前揭檢察官移送併案審理之
三案件，因與本案起訴部分無裁判上一罪關係，無從併案審理，
祇須以行政公函簡略敘明上旨將案件退回檢察官另行處理即可。
原判決於理由內贅餘說明其併辦部分因查無證據足以證明犯罪等
由，致生誤會，固不無可議之處。然依上說明，其結果仍無不合
。丙○○上訴執以指摘原判決就併辦部分未諭知不另為無罪之判
決為違背法令云云，自非可取。(四)、毒品危害防制條例第十七條
原僅規定犯該條所列舉之製造、販賣、運輸等罪之毒販，為鼓勵
其供出毒品來源，因而破獲者，得獲邀減刑之寬典，俾有效推展
阻斷供給之緝毒工作。而毒販之所以願意供出其上游組織之情形
，使檢警機關得以進一步追查破獲，類皆已於偵查或審判中自白
犯罪，然上開條例並未有如貪污治罪條例第八條第二項自白減刑
之規定，不無造成毒販可能自忖無法有效供出毒品來源之上手，
難以獲得減刑恩惠，因而減弱甚至斷絕其自白認罪之誘因，致使
上開案件之刑事訴訟程序未能儘早確定。九十八年五月二十日修
正之毒品危害防制條例第十七條，乃採行寬厚之刑事政策，修正
原條文，擴大適用範圍，除於第一項規定供出毒品來源，因而查
獲其他正犯或共犯者，減輕或免除其刑外，並增列第二項於偵查
及審判中自白者，減輕其刑之規定，以鼓勵毒販自白認罪，開啟
其自新之路。從而，毒販在偵查及審判中之歷次陳述，各有一次
以上之自白，並供出毒品來源，因而查獲其他正犯或共犯之情形
，即已完全合致第十七條第一項、第二項規定之要件，且其中第
二項減刑之事由，當然為第一項減免規定所包括，依法規競合之
吸收關係，應優先適用第十七條第一項之規定。本件丙○○部分
，原判決已依其自白並供出毒品來源，因而破獲之規定予以減輕
其刑，丙○○上訴主張依自白之規定減刑，自屬無據，並非適法
之第三審上訴理由。(五)、證據之取捨、證明力之判斷及事實之認
定，係事實審法院本於確信裁量判斷之職權，此項判斷職權之行
使，倘未違背經驗法則與論理法則，即不能任憑己意指摘為違法
，而資為第三審上訴之適法理由。證人之陳述有部分前後不符，
究竟何者可採，事實審法院非不得本於經驗與論理法則，予以斟
酌，定其取捨。從而，以同一證人陳述之一部認為真實予以採取
，並已闡述其採取之理由者，自非證據法則所不許，非謂一有矛
盾或不符，即應認其全部均為不可採信。本件乙○○向王載勝營
利販入搖頭丸再轉售予丙○○，及乙○○與丙○○如何向亦具有
營利為目的之甲○○購得Ｋ他命四公斤以牟利各情，原判決已說
明認定其就案內所有證據本於調查所得心證，分別定其取捨，而
何以採信證人王載勝於警詢及偵查中之證詞（搖頭丸部分），以
及匯款資料、乙○○與丙○○有關如何匯款金額之通訊監察譯文
，暨證人丙○○、乙○○、蔡資義等人或於警詢或偵查中之證供
等資為判斷之依據，並為其事實判斷之理由，俱已論述明白，經
核其採證並不違背經驗及論理法則。則上開證人嗣後於審判中所
為與其自己先前陳述不符之部分，自屬無可採信，此為同一證人
之供述證據取捨判斷當然之法理，縱未予說明，仍與判決理由不
備之違法情形有別。又原判決依據蔡資義所證述其接取毒品之經
過，憑以認定甲○○係與三位不詳姓名之人共同販賣Ｋ他命，亦
無違誤，尤無調查職責未盡之違法。乙○○、甲○○此部分之上
訴意旨，並未具體指摘原判決之採證認事有如何之違背經驗法則
或論理法則，僅單純對於事實審法院取捨證據與自由判斷證據證
明力之職權行使，徒憑自己之說詞，泛指為違法，並不符合第三
審上訴理由之合法要件。再原判決就戊○○、丁○○與丙○○同
時販賣搖頭丸、Ｋ他命部分，業已說明其應成立共同正犯之論據
，其法律之適用，亦無違誤。其二人就此部分再為爭辯，難謂係
適法之第三審上訴理由。至於上訴人等其餘上訴意旨所指各節，
或屬於與犯罪事實無關緊要之枝微細節，或為單純事實之爭執；
或不影響全部犯罪事實之認定而於判決無影響；或原判決已加以
審酌論斷，屬於原審得本於職權裁量之事項，且已於判決內詳述
其認事採證及證據取捨、判斷之理由，為其職權之適法行使，並
無違背證據法則之情形；或事證已臻明確並無再為調查必要之裁
量事項，亦無上訴意旨所指違背法令之情形。上訴人等徒憑己意
任意指摘原判決違背法令，置原判決已明確論斷詳細說明於不顧
，核與法律規定得為第三審上訴理由之違法情形，均不相適合。
其等之上訴均違背法律上之程式，俱應予以駁回。
據上論結，應依刑事訴訟法第三百九十五條前段，判決如主文。
中    華    民    國  九十八  年  十二    月    三    日
                      最高法院刑事第十三庭
                          審判長法官  賴  忠  星
                                法官  呂  丹  玉
                                法官  吳      燦
                                法官  施  俊  堯
                                法官  蔡  名  曜
      本件正本證明與原本無異
                                      書  記  官
中    華    民    國  九十八  年  十二    月   十一   日
                                                      R


司法院資訊處製作；財團法人民間司法改革基金會備份。
